【裁判字號】    97,訴,1375
【裁判日期】    971118
【裁判案由】    違反毒品危害防制條例
【裁判全文】
臺灣屏東地方法院刑事判決              97年度訴字第1375號
公  訴  人  臺灣屏東地方法院檢察署檢察官
被      告  甲○○
上列被告因違反毒品危害防制條例案件，經檢察官提起公訴（97
年度毒偵字第1952、1969號），本院於準備程序進行中，因被告
就被訴事實為有罪之陳述，經告知簡式審判程序意旨，並聽取公
訴人及被告之意見後，本院合議庭裁定由受命法官獨任依簡式審
判程序審理，判決如下：
    主  文
甲○○施用第一級毒品，累犯，處有期徒刑壹年肆月。
    事  實
一、甲○○前因施用第二級毒品案件，經本院以87年度易字第25
    4 號裁定送觀察、勒戒後，經評定認為有繼續施用毒品之傾
    向，經本院裁定送臺灣屏東戒治所強制戒治，戒治期間滿 3
    月後，經評定為合格，由本院裁定停止戒治並交付保護管束
    ，保護管束期滿未經撤銷，經本院於88年10月11日以87年度
    易字第245 號判決免刑確定。復又於92年間因施用毒品案件
    ，經臺灣屏東地方法院檢察署檢察官提起公訴並聲請強制戒
    治，強制戒治部分，經本院以91年度毒聲字第1038號裁定送
    臺灣屏東戒治所施以強制戒治，於93年1 月9 日因法律修正
    停止戒治釋放；起訴部分，經本院以91年度訴字第636 號判
    處有期徒刑1 年確定，於94年1 月11日假釋付保護管束出監
    ，於同年4 月6 日假釋期滿執行完畢。再於94年間，因施用
    第一、二級毒品案件，經臺灣高等法院高雄分院以94年度上
    訴字第1363號判決分別判處有期徒刑1 年4 月及10月，應執
    行有期徒刑1 年10月確定。嗣於95年間，又因施用第一、二
    級毒品案件，經臺灣高等法院高雄分院以95年度上訴字第
    923 號判決分別判處有期徒刑1 年2 月及9 月，並定應執行
    有期徒刑1 年10月確定。上開4 罪經該院以96年度聲減字第
    1203號裁定減刑合併為應執行有期徒刑11月、11月確定，於
    97年3 月19日假釋出監，97年5 月30日保護管束期滿執行完
    畢。詎仍不知悔改，明知海洛因及甲基安非他命經公告列為
    毒品危害防制條例第2 條第2 項第1 款、第2 款之第一級、
    第二級毒品，不得非法持有、施用，竟基於施用第一級毒品
    海洛因及第二級毒品甲基安非他命之犯意，於97年7 月25
    日下午9 時30分許，在其位於屏東縣枋山鄉○○村里○路32
    號住處房間內，以將海洛因及甲基安非他命一併摻水稀釋後
    置入針筒內施打之方式，施用第一級毒品海洛因及第二級毒
    品甲基安非他命1 次。嗣因涉犯竊盜案經警查獲，得其同意
    採尿送驗結果呈嗎啡、可待因陽性反應及驗得甲基安非他命
    成份始悉上情。
二、案經屏東縣政府警察局枋寮分局報告臺灣屏東地方法院檢察
    署檢察官偵查起訴。
    理  由
一、按本件被告甲○○所犯係死刑、無期徒刑、最輕本刑為3 年
    以上有期徒刑以外之罪，其於準備程序就前揭被訴事實為有
    罪之陳述，經受命法官告知簡式審判程序之旨，並聽取其與
    公訴人之意見後，本院認無不得或不宜改依簡式審判程序進
    行之情事，依刑事訴訟法第273 條之1 第1 項、第284 條之
    1 規定，裁定本件由受命法官獨任進行簡式審判程序，合先
    敘明。
二、上揭犯罪事實，業據被告於警詢及本院審理中均坦承不諱；
    且被告於97年7 月26日為警查獲後所採集之尿液，經送驗結
    果，呈嗎啡（即海洛因水解後之反應）、可待因之陽性反應
    ，且被告尿液經屏東縣政府警察局枋寮分局以尿液快速篩檢
    試劑表檢驗出甲基安非他命之反應，又分別送台灣檢驗科技
    股份有限公司及正修科技大學超微量研究科技中心，初步以
    酵素免疫分析法判定安非他命類之陽性反應後，再以氣相層
    析質譜儀法確認含有331ng/ml、563ng/ml之甲基安非他命成
    份，此有台灣檢驗科技股份有限公司97年8 月11日編號KＺ00
    0000000000號，及正修科技大學超微量研究科技中心編號Ｚ0
    00000000號濫用藥物尿液檢驗報告各1 紙、屏東縣政府警察
    局枋寮分局尿液檢體送驗代號與真實姓名對照表、尿液快速
    篩檢試劑表各1 紙及初步檢驗結果照片共2 幀附卷可稽。綜
    上足認，被告前開施用第一級毒品海洛因、第二級毒品甲基
    安非他命之犯行，堪以認定。
三、查本件被告甲○○前因施用第二級毒品案件，經本院以87年
    易字第254 號裁定送觀察、勒戒後，經評定認為有繼續施用
    毒品之傾向，經本院裁定送臺灣屏東戒治所強制戒治，被告
    戒治期間滿3 月後，經評定為合格，由本院裁定停止戒治並
    交付保護管束，保護管束期滿未經撤銷，經本院於88年10月
    11日以87年度易字第245 號判決免刑確定。復又於92年因施
    用毒品案件，經本院以91 年度訴字第636 號判處有期徒刑1
    年確定，有臺灣高等法院被告前案紀錄表1 份在卷可考，則
    被告再犯本件施用毒品犯行之時間，雖在前次觀察、勒戒執
    行完畢釋放之5 年後，惟其既已於5 年內再犯，並經依法追
    訴處罰，是本次已不合於五年後再犯之規定（最高法院95年
    第7 次刑事庭會議決定可資參照），從而本件仍應依法予以
    論罪科刑。
四、核被告所為，係犯毒品危害防制條例第10條第1 項、第2 項
    之施用第一級、第二級毒品罪。其施用前持有第一級毒品海
    洛因及第二級毒品甲基安非他命之低度行為，分別為施用之
    高度行為吸收，均不另論罪。按純甲基安非他命的游離基為
    無色或淡黃色之油狀物，具輕微腥味、胺臭，而實際上甲基
    安非他命多以鹽酸鹽或硫酸鹽存在，形成白色、微帶苦味之
    結晶性粉末或似冰糖之片狀結晶，該結晶極易溶於水或酒精
    ，目前國內發現的都為甲基安非他命的鹽酸鹽，可以口服、
    鼻吸、煙吸或注射等方式施用。又依藥理作用分類，海洛因
    係中樞神經抑制劑，安非他命類毒品係中樞神經興奮劑，二
    者藥理作用機轉不同，惟毒品施用者可視其習性，混用任何
    毒品，在國外把抑制作用之海洛因和興奮作用之古柯鹼混合
    施用，即通稱為「快速球（SP EED BALL） 」；再毒品之施
    用並無一定之方式，端視施用者之喜好而定，甲基安非他命
    除注射外，另有燒煙吸食及吞服。另依本局鑑驗毒品證物之
    經驗，曾發現海洛因與甲基安非他命摻雜之案例，由此研判
    確有可能將前兩種毒品合併施用之可能（參法務部調查局調
    科壹字第09262613310 號、0000 0000000號、行政院衛生署
    衛生署管制藥品管理局管宣字第0930001092號函文），依上
    揭說明，甲基安非他命亦有經注射方式施用之可能，而同時
    施用甲基安非他命及海洛因亦非難以成立。本件被告於97年
    7 年26日為警查獲時坦承其係同時施用第一級毒品海洛因及
    第二級毒品甲基安非他命，又於本院審理時供稱「甲基安非
    他命是朋友給我的，安非他命的量只有一點點而己，就混合
    著一起施用，感覺心情會比較好」等語（本院卷第35頁），
    而該次驗出之甲基安非他命濃度不高，安非他命閾值至多僅
    達563ng/ml，是無從排除被告係施用海洛因時併同施用少量
    甲基安非他命之可能，綜上所述，被告所辯係一次使用上開
    二種毒品之核與前揭函文說明無違。又毒品價格非低，若被
    告所供稱甲基安非他命係其友人轉讓予其施用為真，則其轉
    讓目的為何無從自卷內證據得知，若僅係使人試用混合2 種
    毒品，而非在於使人一次施用該種毒品，尚無給足一次施用
    所需用量之必要，是被告所言尚合乎常情。此外，本件既無
    施用器具扣案可資檢驗，復無證據足認被告有單獨施用甲基
    安非他命之行為，依罪疑唯輕之原則，應認被告係同時施用
    第一級毒品海洛因及第二級毒品甲基安非他命，起訴意旨認
    被告係分別施用海洛因及甲基安非他命，應分論併罰等語，
    尚有誤會，從而被告以一施用行為，同時施用第一級毒品與
    第二級毒品，而觸犯上開2 罪名，為想像競合犯，應依刑法
    第55條前段規定，從一重以施用第一級毒品罪處斷。又被告
    曾有如事實欄所述之犯罪科刑執行完畢情形，有臺灣高等法
    院被告前案紀錄表1 份附卷可參，其受有期徒刑執行完畢後
    ，於5 年內故意再犯本件有期徒刑以上之罪，為累犯，依法
    加重其刑。
五、按刑法第62條所謂自首，係指犯人在其犯罪未發覺前，向該
    管公務員承認犯罪，而接受裁判而言。所謂發覺，固非以有
    偵查犯罪職權之機關或人員確知其犯罪無誤為必要，祇須有
    確切之根據，對其發生嫌疑，將之列為偵查之對象，即得謂
    為已發覺。本件被告係因涉犯竊盜案件為警查獲帶回警局時
    ，經員警查詢被告之前科紀錄後，發覺被告有多次施用毒品
    前科且經列為毒品治安人口，再詢問被告是否有在吸食毒品
    ，被告始同意員警採尿送驗，此有枋寮分局員警之偵查報告
    1 紙在卷可按（本院第40頁）是警方於緝獲被告時，顯已高
    度懷疑其有繼續施用毒品之惡習，縱被告於緝獲後向警方坦
    承施用毒品，惟警方於其自白前，既已對其發生嫌疑，被告
    應與前開「未發覺」要件未合。爰審酌被告前因施用毒品案
    件，已經觀察、勒戒、強制戒治程序及判處徒刑確定後執畢
    出監，仍不思悔改，徹底袪除施用毒品之惡習，竟又為追求
    快感，一次施用海洛因及甲基安非他命2 種毒品，益顯其無
    戒絕毒品之意且繼續沈淪毒海之中，意志力甚為薄弱，殊不
    可取，惟念及其施用毒品之犯行，在本質上乃屬戕害自己身
    心健康之行為，尚未害及他人，犯後又向警坦承犯行並配合
    驗尿，態度尚佳等一切情狀，量處如主文所示之刑。
據上論斷，應依刑事訴訟法第273 條之1 第1 項、第 299 條第1
項前段、毒品危害防制條例第10條第1 項、第2 項，刑法第11條
前段、第55條前段、第47條第1 項，判決如主文。
本案經檢察官陳鼎文到庭執行職務。
中    華    民    國    97    年    11    月    18    日
                   刑事第二庭    法  官   劉怡孜
以上正本證明與原本無異。
如不服本判決應於收受判決後10日內向本院提出上訴書狀，並應
敘述具體理由；其未敘述上訴理由者，應於上訴期間屆滿後20日
內向本院補提理由書（均須按他造當事人之人數附繕本）「切勿
逕送上級法院」。
中    華    民    國    97    年    11    月    19    日
                                 書記官   馮得弟
附錄本案論罪科刑法條全文
毒品危害防制條例第10條：
施用第一級毒品者，處 6 月以上 5 年以下有期徒刑。
施用第二級毒品者，處 3 年以下有期徒刑。


司法院資訊處製作；財團法人民間司法改革基金會備份。
